臺灣板橋地方法院刑事判決　　　　　　　95年度訴字第3509號
公　訴　人　臺灣板橋地方法院檢察署檢察官
被　　　告　甲○○
選任辯護人　舒建中律師
上列被告因違反毒品危害防制條例案件，經檢察官提起公訴（九
十五年度偵字第二二五二二號），本院判決如下：
    主  文
甲○○意圖販賣而持有第一級毒品，累犯，處有期徒刑拾壹年。
扣案海洛因（拾肆包，驗後淨重壹佰肆拾陸點肆伍公克，純度佰
分之陸拾肆點肆貳，純質淨重玖拾肆點參肆公克）及甲基安非他
命（柒包，驗前毛重捌拾點肆捌公克，包裝塑膠袋總重約肆點柒
柒公克，純度佰分之玖拾玖點貳，純質淨重柒拾伍點一公克）均
沒收銷燬之；上開海洛因之外包裝袋貳拾個（含大外包裝袋拾肆
個及小外包裝袋陸個）及甲基安非他命之外包裝袋拾參個（含大
外包裝袋柒個及小外包裝袋陸個）均沒收之。扣案分裝袋壹批、
電子磅秤參個、研磨器壹組、分裝匙伍支、葡萄糖壹包均沒收之
。
    事  實
一、甲○○前因違反肅清煙毒條例及麻醉藥品管理條例案件，經
    本院以八十三年度易字第一五六三號判處有期徒刑八月及八
    月，並定應執行刑為一年二月確定；復因違反麻醉藥品管理
    條例案件，經本院以八十四年度易字第三六四六號判處有期
    徒刑七月確定，經與上開宣示之有期徒刑一年二月接續執行
    ，於民國八十六年二月十二日因假釋期滿未經撤銷而視為執
    行完畢。又因施用毒品違反毒品危害防制條例案件，經本院
    以八十八年度易字第一七五一號判處有期徒刑八月確定；復
    同因施用毒品違反毒品危害防制條例及竊盜案件，經臺灣高
    等法院以八十九年度上易字第八六九號判處有期徒刑九月與
    六月確定，經與上開宣示之有期徒刑八月定應執行刑為一年
    十月確定，於九十年十二月二十四日執行完畢（此部分於本
    案構成累犯）。再因施用毒品違反毒品危害防制條例案件，
    經本院以九十二年度訴字第二八三號判處有期徒刑八月與四
    月確定，另又因偽造文書案件，經臺灣嘉義地方法院以九十
    二年度簡字第九三二號判處有期徒刑三月確定，經與上開宣
    示之有期徒刑八月與四月合併定應執行刑為一年一月確定，
    甫於九十三年十二月三十一日執行完畢（此部分於本案構成
    累犯）。另其尚因賭博案件遭查獲多次，先後經本院以八十
    年度板刑簡字第二八四號、八十年度板刑簡字第一一八三號
    、八十八年度易字第四八四六號、八十八年度板簡字第四二
    七號、九十五年度簡字第一七四號分別判處銀圓一千元、一
    千五百元、二千元、二千元、三千元並執行完畢。
二、甲○○明知海洛因及甲基安非他命分屬毒品危害防制條例所
    定之第一級毒品與第二級毒品，未經許可不得持有、施用，
    竟基於施用第一級毒品與第二級毒品之犯意，於九十五年九
    月二十二日中午某時，在其位於臺北縣三峽鎮○○路三○七
    號八樓Ａ五室之住處，以海洛因每臺兩新臺幣（下同）十八
    萬元及甲基安非他命每臺兩九萬五千元之價格，向年籍不詳
    綽號「阿明」之成年男子購得海洛因五臺兩（換算合約一百
    八十七點五公克）及甲基安非他命二臺兩（換算合約七十五
    公克），並當場交付購買之價金現款一百零九萬元（其施用
    毒品違反毒品危害防制條例部分由檢察官另案偵查起訴）。
    甲○○於購得上開海洛因及甲基安非他命後，因認成分甚佳
    ，乃萌生販賣牟利之圖，遂變更原意圖施用而持有之犯意為
    意圖販賣而持有之犯意，並於購得同日在上址備妥分裝袋乙
    批、電子磅秤三個、研磨器乙組、分裝匙五支與葡萄糖乙包
    等工具及物品，預備於尋得買主之時，以上開工具及物品將
    葡萄糖摻入海洛因及甲基安非他命中予以研磨、秤重與分裝
    而出售牟利。惟未及尋獲買主出售，即於九十五年九月二十
    四日十九時許，為警在其上址住處查獲，並扣得海洛因十四
    包（驗後淨重壹佰肆拾陸點肆伍公克，純度百分之六十四點
    四二，純質淨重九十四點三四公克）、安非他命七包（驗前
    毛重八十點四八公克，包裝塑膠袋總重約四點七七公克，純
    度百分之九十九點二，純質淨重七十五點一公克）、分裝袋
    乙批、電子磅秤三個、研磨器乙組、分裝匙五支及葡萄糖乙
    包。
三、案經臺北縣政府警察局汐止分局移送臺灣板橋地方法院檢察
    署檢察官偵查起訴。
    理  由
一、犯罪事實之認定：
  (一)訊之被告甲○○固坦認向「阿明」取得上開海洛因與甲基安
    非他命而持有之事實，惟矢口否認有何意圖販賣而持有之犯
    行，辯以係因「阿明」積欠伊賭債，而將該等海洛因與甲基
    安非他命質押予伊，待籌得款項後再行贖回，而伊則曾自其
    中取用小部分吸食，並無任何販賣之意圖云云。
  (二)經查：
    1.被告甲○○基於施用第一級毒品與第二級毒品之犯意，於
      九十五年九月二十二日中午某時，在其位於臺北縣三峽鎮
      ○○路三○七號八樓Ａ五室之住處，以海洛因每臺兩十八
      萬元及甲基安非他命每臺兩九萬五千元之價格，向年籍不
      詳綽號「阿明」之成年男子購得海洛因五臺兩及甲基安非
      他命二臺兩，並當場交付購買價金現款一百零九萬元等事
      實，迭據被告於警詢、偵查及本院準備程序中供陳一致在
      卷（參偵查卷第五十八頁、第五十九頁、第七十頁及本院
      九十六年一月十一日準備程序筆錄），並有扣案海洛因十
      四包（驗後淨重壹佰肆拾陸點肆伍公克，純度百分之六十
      四點四二，純質淨重九十四點三四公克）、甲基安非他命
      七包（驗前毛重八十點四八公克，包裝塑膠袋總重約四點
      七七公克，純度百分之九十九點二，純質淨重七十五點一
      公克）等物可為佐證。被告雖於審理時改異前詞，辯稱係
      因「阿明」積欠伊賭債，而將該等海洛因與甲基安非他命
      質押予伊，待籌得款項後再行贖回云云；惟其於審理中突
      為翻異前供，其審理中供述之可信度本值存疑，且其在本
      院準備程序時亦為上開價購海洛因與甲基安非他命之陳述
      ，而其於本院準備程序陳述時，所選任之辯護人亦在場執
      行職務，堪認其當時所為陳述係基於自由意志而任意為之
      ，並無出於強暴、脅迫、利誘或其他不當取供之情形，堪
      信此部分及其於偵查與警詢中所為相同之供述均為屬實，
      而其嗣後在審理中所為翻改之供述則係事後圖卸之詞，委
      無可採。從而被告基於施用之意圖，在上揭時地以一百零
      九萬元之價格向「阿明」購得海洛因五臺兩及甲基安非他
      命二臺兩而持有之事實，堪為認定。
    2.又被告於九十五年十月二十四日偵查中接受檢察官訊問時
      ，自陳：「（問：對於本案警方移送涉嫌販賣及意圖販賣
      而持有一級及二級毒品，有何答辯？）除了自己吃外，我
      是有想過要拿來賣，但是還沒有賣就被查獲了。」、「（
      問：何以毒品已經分裝好了？）我買來就這樣，有的有摻
      ，有的還沒有摻葡萄糖。我是有想過要要賣，但是我沒有
      真的賣。」、「（問：分裝袋、電子磅秤、研磨砵、分裝
      匙、葡萄糖是否就是為了要分裝毒品準備販毒用？）對。
      」、「（問：是否有找到買毒品的人？）沒有。我不敢賣
      ，也不知道要找誰來買，不到兩天警方就查到了。」等語
      （參偵查卷第七十二頁、第七十三頁）。雖被告辯稱偵查
      中因伊到自已涉及本案而覺得很煩燥，故對檢察官之訊問
      均答稱「是」，然事實上伊對自已在當時說些什麼並不清
      楚云云，另辯護人亦為被告辯陳被告在偵查中為上開不利
      自己之供述時，仍戴用手銬而未依法解除，是其此部分陳
      述並非出於自由意志，不得作為認定事實之證據等語。惟
      ：
      (1)上開檢察官於九十五年十月二十四日訊問被告時所拍攝
        之錄影光碟，經本院於審理期日當庭勘驗結果，其音訊
        部分雖僅能聽聞吱吱聲雜訊而無法聽見訊答內容，然影
        像部分則清晰可見，由影像中可觀察得知被告應訊之時
        均係連續陳述，與一般談話情形無異，並非僅回答「是
        」等簡短語句之情形，其神情亦自然無異狀（參本院審
        判筆錄第三頁及作為該次審判筆錄附件之九十五年三月
        九日法官助理勘驗報告），是被告辯稱當時因心情煩燥
        而對檢察官之訊問均答稱「是」，事實上伊對當時說些
        什麼並不清楚云云，顯與本院勘驗所得不符而無足採信
        。又被告於九十五年十月二十四日接受檢察官訊問時所
        為供述內容，既經檢察官命書記官當場以電腦記錄列印
        並交被告簽名確認，堪認卷附該次筆錄上所載即為檢察
        官之發問與被告回答陳述之內容，初不因錄影設備未能
        將訊答內容之聲音妥為錄存而有所異。
      (2)又被告該次應訊之時，固仍戴用手銬而未解除，此經本
        院勘驗上開錄影光碟明確記錄在卷。按「被告在庭時，
        不得拘束其身體。但得命人看守。」，刑事訴訟法第二
        百八十二條雖定有明文，然該項條文係規定於刑事訴訟
        法第二編第一章第三節之「審判」章節內，為法院審理
        案件應行遵守之規定，而非偵查中檢察官或司法警察官
        訊問或詢問時之規範，復無任何準用於偵查之規定，是
        檢察官於對被告進行訊問時未予解除戒具，並無違反法
        令之處。況上開規定，考其主要目的當係在避免法院法
        官於審判時因見被告身體受拘束之狀況，致產生先入為
        主之偏見而影響其對證據採酌之自由心證，以維持公平
        法院之要求，此觀偵查章節就檢察官、檢察事務官司法
        警察訊問或詢問被告時並未有類似之規定即明。是本件
        被告於偵查中為上開不利自己之陳述時，雖仍戴用手銬
        而未解除戒具，或屬檢察官本於安全之考量所為之處置
        ，然尚難據此認係違法使之陳述，在別無其他進一步事
        證之情形下，亦不得據此逕認被告因而有無法自由陳述
        之狀況。再者，被告於九十五年十月二十四日接受檢察
        官為上開訊問之時，並無受檢察官刑求或威脅利誘之情
        形，此經被告於本院準備程序及審理中均一致供陳甚明
        ，且當時其就所涉另案槍砲彈藥刀械管制條例案件之訊
        問，亦能為不知情之辯白（參偵查卷第七十二頁），尤
        可知其確能依自己之自由意志本諸個人利害關係之判斷
        而為陳述，足認被告於該次偵查訊問中所為上開不利自
        己之陳述，確係基於其自由意志而任意為之無訛。是被
        告上開辯解及辯護人前揭辯護內容，均核非屬實或並無
        理由，而無可採。
    3.綜上，被告於九十五年十月二十二日應訊時，確曾向檢察
      官自白其價購得海洛因與甲基安非他命而持有後，主觀上
      確有欲為出售他人之意圖等情，而被告上開自白，復有扣
      案分裝袋乙批、電子磅秤三個、研磨器乙組、分裝匙五支
      及葡萄糖乙包等物可為佐證，並經被告於偵查中確認該等
      物品即為其預備作為分裝毒品而準備販毒之用，已如前述
      ；復參酌扣案之海洛因、甲基安非他命數量甚夥，客觀上
      確足供出售他人之用，且被告在本院審理中曾就取得扣案
      海洛因及甲基安非他命之緣由為不實之陳述，已如前述，
      是顯以其偵查中之供述較為可信。另被告原係為供自己施
      用而向「阿明」購入該等海洛因及甲基安非他命，此經被
      告於警詢、偵查與本院準備程中供陳一致明確，在別無其
      他積極事證之情形下，尚難逕認被告於購買之際，主觀上
      即存有販賣之意圖而購成販入之行為。然被告確有起意欲
      為出售之事實，已如前述，參酌被告於偵查中亦曾陳稱因
      「阿明」出售之海洛因、甲基安非他命成分不錯，乃自行
      購買葡萄糖用以稀釋上開毒品，及該葡萄糖亦為其作為分
      裝毒品準備販毒之用等語（參偵查卷第七十一頁至第七十
      三頁），堪認被告係基於施用之意圖購得上開海洛因與甲
      基安非他命後，除取用少部分供己施用外，因認該批海洛
      因、甲基安非他命成分甚佳，遂萌生出售之想法，乃變更
      原意圖施用而持有之犯意為意圖販賣而持有之犯意，並於
      購得同日在上址備妥分裝袋、電子磅秤、研磨器、分裝匙
      與葡萄糖等工具及物品，預備於尋得買主之時，以上開工
      具及物品將葡萄糖摻入海洛因及甲基安非他命中予以研磨
      、秤重與分裝而出售牟利，惟未及尋獲買主出售，即為警
      於九十五年九月二十四日十九時許查獲。另由其冀圖於摻
      入葡萄糖後再價賣他人之情形，顯見其欲藉此成分之差異
      而賺取價差，而堪認其主觀上有以出售該等海洛因與安非
      他命之方式而牟利販賣之意思。
    4.此外，復有卷附法務部調查局九十五年十月二十一日調科
      壹字第○九五二三○二六七○○號鑑定書與內政部警政署
      刑事警察局九十五年十月二十五日刑鑑字第○九五○一四
      四八六四號鑑定書各乙份可為佐據。綜上所述，被告所為
      各項置辯，諒屬事後圖卸之詞，委無可採，本件事證已臻
      明確，被告如事實欄之犯行堪為認定，應予依法論科。
二、論罪科刑之法律適用：
  (一)按海洛因、甲基安非他命分屬毒品危害防制條例第二條第二
    項第一款、第二款所定之第一級毒品與第二級毒品，核被告
    甲○○所為，係犯毒品危害防制條例第五條第一項之意圖販
    賣而持有第一級毒品罪，與同條例第五條第二項之意圖販賣
    而持有第二級毒品罪。被告以單一之持有行為同時觸犯上開
    二罪名，為想像競合犯，應依刑法第五十五條之規定，從其
    中法定刑較重之意圖販賣而持有第一級毒品罪論處。又被告
    前因施用毒品違反毒品危害防制條例案件，經本院以八十八
    年度易字第一七五一號判處有期徒刑八月確定；復同因施用
    毒品違反毒品危害防制條例及竊盜案件，經臺灣高等法院以
    八十九年度上易字第八六九號判處有期徒刑九月與六月確定
    ，經與上開宣示之有期徒刑八月定應執行刑為一年十月確定
    ，於九十年十二月二十四日執行完畢；再因施用毒品違反毒
    品危害防制條例案件，經本院以九十二年度訴字第二八三號
    判處有期徒刑八月與四月確定，另又因偽造文書案件，經臺
    灣嘉義地方法院以九十二年度簡字第九三二號判處有期徒刑
    三月確定，經與上開宣示之有期徒刑八月與四月合併定應執
    行刑為一年一月確定，甫於九十三年十二月三十一日執行完
    畢，此有臺灣高等法院被告前案紀錄表附卷足參，其於有期
    徒刑執行完畢後五年以內以故意再犯本件最重本刑為有期徒
    刑以上之罪，為累犯，應依刑法第四十七條第一項之規定加
    重其刑，惟法定刑為無期徒刑之部分依法不得加重。另辯護
    人為被告辯護，陳稱毒品危害防制條例所定「意圖販賣而持
    有」之罪名，其「意圖販賣」之部分實屬行為人心中之想法
    ，外人無法得知，本件被告實為施用之目的而持有系爭毒品
    ，其另案經起訴之施用毒品犯罪業經判決確定，本件依法應
    為免訴判決等語。惟毒品危害防制條例第五條所定之「販賣
    意圖」性質上係犯罪之主觀構成要件，依法應以證據認定之
    ，本件就此部分除被告於偵查中之自白外，尚有扣案客觀上
    可供販賣毒品使用並經被告自陳用途之工具與物品，可為其
    上開自白之佐證，自足憑以認定被告主觀上確具有「販賣意
    圖」之主觀犯意。又「意圖販賣而持有毒品」之罪名，其性
    質上係屬「販賣毒品」行為之預備犯，惟立法者考量其危害
    性甚高而予以正犯化，明列為應予直接處罰，與單純持有毒
    品別為不同之犯罪行為類型；本件依卷存事證，既足以認定
    被告係嗣後起意變更原意圖施用之犯意為意圖販賣之犯意而
    持有之，自應就其變更犯意成為另一行為類型之意圖販賣而
    持有毒品部分予以認定論處，而非其另案施用毒品案件之起
    訴審判效力所及，附此敘明。
  (二)爰審酌被告有如事實欄所載之犯罪執行紀錄，有臺灣高等法
    院被告前案紀錄表在卷可稽，素行不佳，學歷為國民中學畢
    業，此經其自陳在卷，智識程度並無較諸一般人為明顯不足
    情形，其個人因施用毒品屢受科刑處罰，應深知毒品危害之
    烈，詎不惟未能戒除，竟又起意欲行販賣，雖尚未實際出售
    ，然其行為之實質危險性甚高，對社會公共秩序與善良風俗
    己造成危害，自應予以相當之非難，並其意圖販賣而持有毒
    品之數量非微，與犯罪後之態度等一切情狀，量處如主文所
    示之刑，以資儆懲。
  (三)扣案海洛因（十四包，驗後淨重一百四十六點四五公克，純
    度百分之六十四點四二，純質淨重九十四點三四公克）及甲
    基安非他命（七包，驗前毛重八十點四八公克，包裝塑膠袋
    總重約四點七七公克，純度百分之九十九點二，純質淨重七
    十五點一公克），係查獲之第一級毒品與第二級毒品，應依
    毒品危害防制條例第十八條第一項前段之規定沒收銷燬之。
    又上開海洛因之外包裝袋二十個（含大外包裝袋十四個及小
    外包裝袋六個，參卷附法務部調查局鑑定書）及甲基安非他
    命之外包裝袋十三個（含大外包裝袋七個及小外包裝袋六個
    ，參內政部警政署刑事警察局鑑定書），核屬被告所有供其
    犯本件意圖販賣而持有第一級毒品及第二級毒品之罪而使用
    之物，應依毒品危害防制條例第十九條前段之規定併予宣告
    沒收，且因該等物品俱已扣案，並無不能沒收之情形，自無
    庸依同條後段之規定諭知追徵其價額或以其財產抵償，附此
    敘明。另扣案分裝袋乙批、電子磅秤三個、研磨器乙組、分
    裝匙五支及葡萄糖乙包等物，雖係被告所有預備供其販賣之
    時用以稀釋、秤重及分裝之物，惟遍閱卷證，尚無從遽行認
    定確已實際使用，是依現存事證僅能認係供被告本件犯罪預
    備之物，應依刑法第三十八條第一項第二款之規定併為沒收
    之諭知。至警於查獲同時扣得之槍械、彈藥、現金七十萬一
    千元、第二級毒品大麻、安非他命吸食器、毒品殘渣袋、玻
    璃吸食器、毛刷、鉗子、剪刀、牙刷、過濾網及食器調理機
    等物，核屬其另案違反槍砲彈藥刀械管制條例與施用毒品犯
    罪所用之物，復無證據可資證明與本案相涉，依主刑從刑一
    致原則，自無從於本件被告主刑之宣示項下並為沒收之諭知
    ，併此說明。
據上論斷，應依刑事訴訟法第二百九十九條第一項前段，毒品危
害防制條例第五條第一項、第二項、第十八條第一項前段、第十
九條前段，刑法第十一條前段、第五十五條、第四十七條第一項
、第六十五條第一項、第三十八條第一項第二款，判決如主文。
本案經檢察官曾文鐘到庭執行職務。
中　　華　　民　　國　　96　　年　　4 　　月　　10　　日
                  刑事第十一庭  審判長法　官  侯志融
                                      法  官  張宏節
                                      法  官  楊博欽
以上正本證明與原本無異
如不服本判決應於送達後十日內向本院提出上訴狀
                                      書記官　李慈容
中　　華　　民　　國　　96　　年　　4 　　月　　10　　日
附錄本案論罪科刑法條全文：
毒品危害防制條例第5條
  意圖販賣而持有第一級毒品者，處無期徒刑或十年以上有期徒
  刑，得併科新臺幣七百萬元以下罰金。
  意圖販賣而持有第二級毒品者，處五年以上有期徒刑，得併科
  新臺幣五百萬元以下罰金。
  意圖販賣而持有第三級毒品者，處三年以上十年以下有期徒刑
  ，得併科新臺幣三百萬元以下罰金。
  意圖販賣而持有第四級毒品或專供製造、施用毒品之器具者，
  處一年以上七年以下有期徒刑，得併科新臺幣一百萬元以下罰
  金。
